【裁判字號】    95,訴,2185
【裁判日期】    950731
【裁判案由】    護照條例
【裁判全文】
臺灣高雄地方法院刑事判決              95年度訴字第2185號
公  訴  人  臺灣高雄地方法院檢察署檢察官
被      告  甲○○
上列被告因違反護照條例案件，經檢察官提起公訴（94年度偵字
第25597 號），嗣因被告就被訴事實為有罪之陳述，經本院合議
庭裁定由受命法官獨任適用簡式審判程序審理，本院判決如下：
    主  文
甲○○將國民身分證交付他人，以供冒名申請護照，處有期徒刑
伍月，如易科罰金，以佰元折算壹日，緩刑年。
    事  實
一、甲○○因家中遭逢變故，急需用錢，雖明知某真實姓名年籍
    不詳之成年男子蒐集國民身分證以供冒名申請護照，然因貪
    圖約定之代價新臺幣（下同）5 萬元（嗣未取得），乃於民
    國94年7 月4 日至同年月7 日間某日，在高雄市前鎮區金銀
    島購物中心附近，將其國民身分證及其餘相關資料交付予上
    開真實姓名年籍不詳之成年男子，由該男子轉交予某真實姓
    名年籍不詳之成年女子，該女子旋於不詳時、地，以換貼某
    姓名、年籍不詳成年男子相片之方式，變造甲○○之國民身
    分證，旋持上開國民身分證及該不詳男子之相片等相關資料
    ，於94年7 月7 日委由址設高雄市三民區○○○路28號13樓
    金興旅行社不知情之職員楊富媚為甲○○申辦護照，楊富媚
    當日收件後，旋再委請址設高雄市前金區○○○路108 號7
    樓C 室大眾旅行社之不知情職員陳麗婷於當日持向外交部領
    事事務局高雄辦事處（下稱領務局），冒用甲○○之名義申
    辦護照。嗣領務局承辦人員發現甲○○申請護照所附之國民
    身分證有異，經調閱甲○○於94年7 月4 日申請換發國民身
    分證之申請書比對後，發現照片人別明顯不符，函請內政部
    警政署刑事警察局偵辦並將甲○○辦理護照所用之身分證進
    行鑑定，發覺確係遭到變造，始循線查悉上情。
二、案經高雄市政府警察局鼓山分局報請臺灣高雄地方法院檢察
    署檢察官偵查起訴。
    理  由
一、本案被告甲○○所犯係死刑、無期徒刑、最輕本刑為3 年以
    上有期徒刑以外之罪，其於準備程序就前揭被訴事實為有罪
    之陳述，經受命法官告知簡式審判程序之旨，並聽取其與公
    訴人之意見後，本院認無不得或不宜改依簡式審判程序進行
    之情事，依刑事訴訟法第273 條之1 第項、第284 條之1 規
    定，裁定本案由受命法官獨任進行簡式審判程序，合先敘明
    。
二、上開犯罪事實，業據被告於本院審理時供承不諱，核與證人
    楊富媚、陳麗婷於警詢及偵訊時證述之情節相符，復有外交
    部領事事務局94年7 月19日領一字第09452221590 號函暨中
    華民國普通護照申請書、國軍常備兵軍職基本資料暨專長授
    予證明、換領國民身分證申請書、內政部警政署刑事警察局
    94 年8月17日刑鑑字第0940116992號鑑定書、高雄市旗津區
    戶政事務所94年11月22日高市旗戶字第0940003561號函暨被
    告補領國民身份證申請書、畢業證書、高雄市小港區戶政事
    務所11月16日高市小戶字第0940007369號函暨被告於94年7
    月4 日至所換發國民身份證申請書及相關資料、高雄市旗津
    區戶政事務所94年11月22日高市旗戶字第0940003561號函暨
    被告補換領國民身分證申請書、電話號碼0000000000、0000
    000000、0000000000號行動電話之使用者資料及通聯紀錄在
    卷足資佐證，足徵被告之任意性自白與事實相符，本案事證
    已臻明確，應依法論科。
三、查被告行為後，刑法業於94年2 月2 日經總統以華總一義字
    第09400014901 號令修正公布，並於95年7 月1 日施行，刑
    法施行法第1 條之1 亦於95年6 月14日經總統以華總一義字
    第09500085181 號令公布施行，參酌最高法院95年5 月23日
    刑事庭第8 次會議決議，修正後刑法第2 條第1 項之規定，
    係規範行為後法律變更所生新舊法律比較適用之準據法，於
    修正後刑法施行後，應適用修正後刑法第2 條第1 項之規定
    ，為「從舊從輕」之比較。另於比較時應就罪刑有關之共犯
    、未遂犯、想像競合犯、牽連犯、連續犯、結合犯，以及累
    犯加重、自首減輕暨其他法定加減原因（如身分加減）與加
    減比例等一切情形，本於統一性及整體性原則，綜其全部罪
    刑之結果而為比較。而被告於犯罪時之刑法第41條第1 項前
    段規定：「犯最重本刑為5 年以下有期徒刑以下之刑之罪，
    而受6 個月以下有期徒刑或拘役之宣告，因身體、教育、職
    業、家庭之關係或其他正當事由，執行顯有困難者，得以1
    元以上3 元以下折算1 日，易科罰金。」又其行為時之易科
    罰金折算標準，修正前罰金罰鍰提高標準條例第2 條前段（
    現已刪除）規定，就其原定數額提高為100 倍折算1 日，則
    本件被告行為時之易科罰金折算標準，應以銀元100 元、20
    0 元、300 元折算1 日，經折算為新臺幣後，應以新臺幣30
    0 元、600 元、900 元折算為1 日。惟95年7 月1 日修正公
    布施行之刑法第41條第1 項前段則規定：「犯最重本刑為5
    年以下有期徒刑以下之刑之罪，而受6 個月以下有期徒刑或
    拘役之宣告者，得以新臺幣1,000 元、2,000 元或3,000 元
    折算1 日，易科罰金。」，比較修正前後之易科罰金折算標
    準，以95年7 月1 日修正公布施行前之規定，較有利於受刑
    人，則應依刑法第2 條第1 項前段，適用修正前刑法第41條
    第1 項前段規定，定其折算標準。核被告所為，係犯護照條
    例第23條第3 項之將國民身分證交付他人，以供冒名申請護
    照之罪。另按將國民身分證交付他人，以供冒名申請護照者
    ，性質上原屬於冒名申請護照者之共同正犯或幫助犯，惟89
    年5 月17日修正公布施行之護照條例第23條第3 項，業已對
    此種犯罪行為設有單獨處罰之明文，且在法文構成上，將行
    為人與收受國民身分證以冒名申請護照之他人置於對向之位
    置，成為學理上所稱之對向犯（對合犯、對立共犯），行為
    人與冒名申請護照者其行為各有其目的，各就其行為負責，
    各適用不同之處罰規定，彼此間無所謂犯意聯絡，依最高法
    院81年臺非字第233 號判例意旨，彼此間無成立共同正犯或
    幫助犯關係之餘地。爰審酌被告因家中遭逢變故而急需用錢
    ，一時失慮而為本案犯行之犯罪動機、目的、手段、品行、
    智識程度、所生危害及犯罪後坦承犯行，態度良好，且事後
    並未取得約定之5 萬元代價等一切情狀，量處如主文所示之
    刑，並依修正前刑法第41條第1 項前段規定諭知易科罰金之
    折算標準，以資懲儆。另被告行為後，刑法第74條關於緩刑
    要件之規定，亦於94年1 月7 日修正通過，同年2 月2 日公
    布，自95年7 月1 日施行。查本案被告前均未曾受有期徒刑
    以上刑之宣告，有臺灣高等法院被告前案紀錄表在卷可稽，
    是不論依修正前後刑法第74條規定皆得宣告緩刑。依最高法
    院95年第8 次刑事庭會議決議認犯罪在新法施行前，新法施
    行後，緩刑之宣告，應適用新法第74條之規定。爰審酌被告
    未曾因故意犯罪受有期徒刑以上刑之宣告，有臺灣高等法院
    被告前案紀錄表在卷可稽，信經此教訓，當知警惕而無再犯
    之虞，本院因認對其所宣告之刑，以暫不執行為適當，爰依
    95 年7月1 日修正生效後第74條第1 項第1 款之規定併予宣
    告緩刑如主文所示，用啟自新。
據上論斷，應依刑事訴訟法第273 條之1 第1 項、第284 條之1
、第299 條第1 項前段，護照條例第23條第3 項，刑法第2 條第
1 項前段、第11條前段、修正前第41條第1 項前段、修正後第74
條第1 款，修正前罰金罰鍰提高標準條例第2 條，判決如主文。
本案經檢察官乙○○到庭執行職務。
中    華    民    國    95    年    7     月    31    日
                  刑事第九庭    法  官  謝梨敏
以上正本證明與原本無異。
如不服本判決，應於判決送達後10日內，向本院提出上訴狀。
                                書記官  林志衡
中    華    民    國    95    年    7     月    31    日
附錄本案論罪科刑法條全文：
護照條例第23條：
偽造、變造國民身分證以供申請護照，足以生損害於公眾或他人
者，處5 年以下有期徒刑、拘役或科或併科新臺幣50萬元以下之
罰金。
行使前項文書者，亦同。
將國民身分證交付他人或謊報遺失，以供冒名申請護照者，處5
年以下有期徒刑、拘役或科或併科新臺幣10萬元以下之罰金。前
項冒用名義者，亦同。
受託申請護照，明知第一項至第四項事實或偽造、變造或冒用之
照片，仍代申請者，處5 年以下有期徒刑、拘役或科或併科新臺
幣10萬元以下之罰金。


司法院資訊處製作；財團法人民間司法改革基金會備份。
